【裁判字號】    97,上,14
【裁判日期】    970610
【裁判案由】    損害賠償
【裁判全文】
臺灣高等法院臺南分院民事判決            97年度上字第14號
上  訴  人  甲○○
被 上 訴人  乙○○
上列當事人間請求損害賠償事件，上訴人對於中華民國96年11月
30日臺灣雲林地方法院第一審判決（96年度訴字第371號）提起
上訴，本院於97年5月27日言詞辯論終結，判決如下：
    主  文
上訴駁回。
第二審訴訟費用由上訴人負擔。
    事  實 及 理  由
一、上訴人起訴主張：
  (一)、被上訴人於民國（下同）95年3月7日下午16時20分，在嘉
      義地方法院94年度交訴字第21號公共危險等案件審理期日
      ，於法官宣佈休息時，竟當面以怒目、怒吼之語氣向上訴
      人稱：「假小、假鼻（台語）、無小通吃（台語），你沒
      有受傷，沒有病假病（台語），假受傷，就可以有小可以
      吃（台語），吃小沒有（台語）」等語；於法庭外，被上
      訴人另向上訴人稱：「看你要怎樣也沒有關係，我很有勢
      力，勢力很大，你拿我沒有辦法，我都能在法庭內這樣講
      ，你能奈我如何」、「你拿不到診斷證明書，縱拿到診斷
      證明書也與本件車禍無關，醫師也不敢證明」等語。上訴
      人因被上訴人上開言語致精神痛苦不堪，爰依侵權行為之
      規定請求一部損害賠償，求為命被上訴人應給付上訴人新
      台幣（下同）500萬元，及自起訴狀繕本送達之翌日起至
      清償日止，按週年利率20％（原判決誤載為5％）計算利
      息之判決。原審為上訴人敗訴之判決，應有違誤，爰提起
      上訴。
  (二)、聲明：
    1.原判決廢棄。
    2.被上訴人應給付上訴人5,000,000元，及自起訴狀繕本送
      達翌日起至清償日止，按週年利率百分之20計算之利息。
    3.第一、二審訴訟費用由被上訴人負擔。
    4.願供擔保，請准宣告假執行。
二、被上訴人則以：
  (一)、被上訴人並無上訴人所稱有上開言語之舉，上訴人所陳要
      與事實有違等語，資為抗辯。
  (二)、聲明：
    1.上訴駁回。
    2.第二審訴訟費用由上訴人負擔。
三、上訴人主張其因被上訴人之前揭言行，致精神痛苦不堪等情
    ，然為被上訴人所否認，並以前開情詞置辯。是本件應審酌
    者為：被上訴人是否確有如上訴人主張之前揭言行？茲查：
  1.按當事人主張有利於己之事實者，就其事實有舉證之責任，
    ，民事訴訟法第277條前段定有明文。依民法第184條第1項
    前段規定侵權行為以故意或過失不法侵害他人之權利為成立
    要件，故主張對造應負侵權行為責任者，應就對造因故意或
    過失不法侵害其權利之事實負舉證之責任。又民事訴訟如係
    由原告主張權利者，應先由原告負舉證之責，若原告先不能
    舉證，以證實自己主張之事實為真實，則被告就其抗辯事實
    即令不能舉證，或其所舉證據尚有疵累，亦應駁回原告之請
    求（最高法院17年上字第917號判例要旨參照）。本件上訴
    人主張被上訴人有上開言行侵害其權利之事實，既為被上訴
    人所否認，依上開說明，上訴人就其主張之事實自應負舉證
    之責任。
  2.經查，臺灣嘉義地方法院94年度交訴字第21號公共危險等案
    件於95年3月7日審理期日之情形，業據原審囑託臺灣嘉義地
    方法院訊問證人即該期日之紀錄書記官李彩娥，經證人李彩
    娥證稱因時隔久遠，對該案件已無印象，休庭期間都在整理
    及列印筆錄，不會去注意法庭內其他狀況，且所坐位子距當
    事人很遠，故不知悉有此情事等語，有臺灣嘉義地方法院96
    年度助字第4號訊問筆錄附卷可稽（見原審卷第75頁）；另
    原審依職權勘驗該期日錄音光碟結果，該審判期日錄音時間
    總長2小時22分，內容別無上訴人所指被上訴人有上開言行
    之舉，有勘驗筆錄附卷可佐（見原審卷第92頁），則上訴人
    所指訴之情節是否真實，即有可疑。至於上訴人復主張被上
    訴人係在錄音停止後才為上開言行云云，然苟上訴人所陳之
    情為真，上訴人焉未於該時即向承審法官反應或提出告訴救
    濟，反時隔1年餘後始提起本件訴訟，亦與常情有違，實難
    盡信。雖上訴人又於本院聲請訊問該案合議庭法官云云，然
    上訴人既主張被上訴人係於休庭期間所為，且紀錄書記官亦
    陳稱其所坐位子距當事人很遠，故不知悉有此情事等語明確
    ，自無傳訊合議庭法官之必要，附此敘明。上訴人既未能舉
    證證明被上訴人確有其所指訴之上開言行，自無從認上訴人
    之主張為真實，則上訴人主張被上訴人應依侵權行為之規定
    負損害賠償責任，核屬無據，不應准許。
四、綜上所述，上訴人依侵權行為之規定請求被上訴人應給付50
    0萬元，及自起訴狀繕本送達之翌日起至清償日止，按週年
    利率20％（原審誤載為5％）計算之利息，為無理由，應予
    駁回。原審為上訴人敗訴之判決，並駁回其假執行之聲請，
    即無不合。上訴意旨指摘原判決不當，求予廢棄改判，為無
    理由，應予駁回。
五、本件事證已臻明確，兩造其餘攻擊防禦方法及證據資料，核
    與本件判決結果不生影響，爰不一一論述，併此敘明。
六、據上論結，本件上訴為無理由，依民事訴訟法第449條第1項
    、第78條，判決如主文。
中    華    民    國    97    年    6    月    10    日
                  民事第二庭    審判長法  官  丁振昌
                                      法  官  吳上康
                                      法  官  李素靖
上為正本係照原本作成。
如對本判決上訴，須於判決送達後20日內向本院提出上訴狀，未
表明上訴理由者，應於上訴後20日內，向本院提出理由書（須附
繕本）。依法須繳納裁判費並應委任律師為訴訟代理人，始得上
訴。
中    華    民    國    97    年    6    月    11    日
                                      書記官  林鈴香
【附記】
民事訴訟法第466條之1：
(1)對於第二審判決上訴，上訴人應委任律師為訴訟代理人。但上
  訴人或其法定代理人具有律師資格者，不在此限。
(2)上訴人之配偶、三親等內之血親、二親等內之姻親，或上訴人
  為法人、中央或地方機關時，其所屬專任人員具有律師資格並
  經法院認為適當者，亦得為第三審訴訟代理人。
民事訴訟法第466條之2：
  上訴人無資力委任訴訟代理人者，得依訴訟救助之規定，聲請
  第三審法院為之選任律師為其訴訟代理人。


司法院資訊處製作；財團法人民間司法改革基金會備份。
